【裁判字號】    88,訴,2044
【裁判日期】    890131
【裁判案由】    野生動物保育法
【裁判全文】
臺灣板橋地方法院刑事判決                        八十八年度訴字第二０四四號
    公  訴  人  臺灣板橋地方法院檢察署檢察官
    被      告  甲○○
右列被告因違反野生動物保育法案件，經檢察官提起公訴（八十八年度偵字第二一八
四八號），本院判決如左：
    主  文
甲○○違反保育類野生動物、瀕臨絕種及珍貴稀有野生動物產製品，非經主管機關之
同意，不得買賣或在公共場所陳列、展示之規定，未經主管機關同意，買賣保育類野
生動物產製品，處有期徒刑柒月，緩刑年。扣案之象牙製印材貳拾枚均沒收。
    事  實
一、甲○○係原設址臺北縣中和市○○路六十一號「三分鎖行」之負責人，於民國七
    十七年六月二十一日該鎖行開業時，即向前來兜售之不詳年籍、姓名成年男子以
    每枚新台幣（下同）八百元至九百元不等之價格買入象牙製印材，並為顧客刻印
    賣出。嗣象牙製印材經主管機關行政院農業委員會（下稱農委會）於七十九年八
    月三十一日以農林字第九０三０三七三Ａ號公告為保育類野生動物產製品，非經
    主管機關之同意，不得買賣或在公共場所陳列、展示，甲○○竟違反上開規定，
    未經主管機關之同意，自八十七年七月一日起，遷移該「三分鎖行」至同市○○
    路四九三之六號一樓營業後，仍將所購得之象牙製印材放置店內工作檯抽屜中，
    以每枚一千八百元至二千五百元不等之價格為顧客刻印賣出。嗣於八十八年八月
    三十日晚上七時三十分許，經警會同農委會、臺北縣農業局人員在景平路上址店
    內當場查獲，並扣得其所有之象牙製印材二十枚。
二、案經內政部警政署水上警察局第一警察隊移送臺灣基隆地方法院檢察署檢察官呈
    請臺灣高等法院檢察署核轉臺灣板橋地方法院檢察署檢察官偵查起訴。
    理  由
一、訊據被告甲○○固坦承經營「三分鎖行」，並以每枚八百元至九百元不等價格買
    入象牙製印材，再以一千八百元至二千五百元不等價格為顧客刻印賣出等事實，
    惟矢口否認有何未經主管機關同意買賣保育類野生動物產製品之犯行，並辯稱：
    伊買賣象牙製印材之時間係在農委會公告管制前，管制後即未再出賣，查獲之象
    牙製印材是以前賣剩自己保留下來的云云。經查：被告於本院審理時坦承扣案之
    象牙製印材二十枚係在其店內刻印章桌子的抽屜內查獲等情，而證人即獲案之員
    警洪義順、蘇秋霖於偵查中亦證稱：該扣案之象牙製印材上標示有售價，且放在
    店內工作檯之抽屜中等情，苟被告並未為顧客刻印賣出，何以將印材放置店內工
    作檯內並標示售價﹖參以被告經營之「三分鎖行」之店面廣告招牌上亦標示有「
    象牙印章刻印」字樣，此有該招牌照片乙幀附卷可稽，益證被告確以代刻象牙印
    章招攬顧客購買，是其所辯象牙製印材經管制買賣後即未再出售乙節，要屬避重
    就輕之詞，委無可採。此外，並有象牙製印材二十枚扣案可資佐證，而該扣案之
    印材經送請法務部調查局以「外型紋路特徵觀察及紫外線螢光測」試鑑驗結果，
    發現均有牙質類特有之螢光反應，並具有史垂格線，其所形成之角度平均值大或
    等於一一０度，為大象象牙之特徵，均屬保育類野生動物產製品，此有該局八十
    八年十一月十一日八八陸字第八八０八三二四三號檢驗通知書乙紙在卷可徵，足
    認被告所買賣之象牙製印材為農委會公告管制之保育類野生動物產製品甚明。罪
    證明確，被告犯行堪以認定。
二、按保育類野生動物、瀕臨絕種及珍貴稀有野生動物產製品，非經主管機關之同意
    ，不得買賣或在公共場所陳列、展示，野生動物保育法第三十五條第一項定有明
    文，又象牙包括未加工及已加工，係屬保育類野生動物之產製品，亦經農委會於
    七十九年八月三十一日以七十九農林字第九０三０三七三Ａ號公告在案，被告違
    反此規定，未經主管機關同意，買賣屬保育類野生動物產製品之象牙製印材之行
    為，核係觸犯同法第四十條第一項第二款之罪。爰審酌被告之品行、智識程度、
    犯罪之手段、目的、買賣保育類野生動產製品對保育生態環境危害程度，以及被
    告犯罪後之態度等一切情狀，量處如主文所示之刑，以資懲儆。末查：被告前未
    曾受有期徒刑以上刑之宣告，有臺灣高等法院檢察署刑案紀錄簡覆表在卷可稽，
    其因一時失慮因經營刻印行致觸犯刑章，犯罪情節尚非重大，經此偵審教訓後，
    已足收警惕之效，當無再犯之虞，是本院認對其所宣告之刑，以暫不執行為適當
    ，爰依刑法第七十四條第一款規定併宣告緩刑三年，以勵自新。至扣案之象牙製
    印材二十枚，為被告所有，業據其供明在卷，且係查獲之保育類野生動物產製品
    ，應依野生動物保育法第五十二條第一項後段規定宣告沒收。
據上論斷，應依刑事訴訟法第二百九十九條第一項前段，野生動物保育法第四十條第
一項第二款、第五十二條第一項後段，刑法第十一條前段、第七十四條第一款，判決
如主文。
本案經檢察官吳宗光到庭執行職務。
中      華      民      國      八十九      年    一      月   二十七   日
                                      臺灣板橋地方法院刑事第三庭
                                          法  官  趙  義  德
右正本證明與原本無異
如不服本判決應於送達後十日內向本院提出上訴狀
                                          書記官  張  慧  玲
中      華      民      國      八十九      年    二      月     九     日
附錄本案論罪科刑法條全文：
野生動物保育法第四十條：
有下列情形之下，處六月以上五年以下有期徒刑，得併科新臺幣三十萬元以上一百五
十萬元以下罰金：
  一、違反第二十四條第一項規定，未經中央主管機關同意，輸入或輸出保育類野生
      動物之活體或其產製品者。
  二、違反第三十五條第一項規定，未經主管機關同意，買賣或意圖販賣而陳列、展
      示保育類野生動物或瀕臨絕種及珍貴稀有野生動物產製品者。
以犯前項之罪為常業者，處一年以上七年以下有期徒刑，得併科新臺幣五十萬元以上
二百五十萬元以下罰金。
野生動物保育法第五十二條：
犯第四十條、第四十一條、第四十二條或第四十三條第三項之罪，查獲之保育類野生
動物得沒收之，查獲之保育類野生動物產製品及供犯罪所用之獵具、藥品、器具，沒
收之。
違反本法之規定，除前項規定者外，查獲之保育類野生動物與其產製品及供違規所用
之獵具、藥品、器具得沒入之。
前項經沒入之物，必要時，主管機關得公開放生、遣返、典藏或銷毀之。其所需費用
，得向違規之行為人收取。
海關或其他查緝單位對於依法沒入或處理之保育類野生動物及其產製品，得委由主管
機關依前項規定處理。


司法院資訊處製作；財團法人民間司法改革基金會備份。
